臺灣橋頭地方法院刑事判決　
111年度簡上字第33號
上  訴  人  
即  被  告  吳昌憲
選任辯護人  許仲盛法扶律師
            潘欣愉法扶律師
上列上訴人即被告因傷害案件，不服本院110年度簡字第1993號
中華民國111年2月16日第一審刑事簡易判決（偵查案號：109年
度偵字第13905號），提起上訴，本院管轄之第二審合議庭判決
如下：
    主  文
上訴駁回。
    事實及理由
一、按被告於第二審經合法傳喚，無正當之理由不到庭者，得不
    待其陳述，逕行判決，刑事訴訟法第371條定有明文。又對
    於簡易判決處刑不服而上訴者，準用前開規定，此觀同法第
    455條之1第3項規定自明。查上訴人即被告吳昌憲（下稱被
    告）經本院合法傳喚，無正當理由未於審判期日到庭，有本
    院送達證書、報到單及審判程序筆錄在卷可參（見簡上卷第
    87、125、127頁），依上開規定，本院自得不待其陳述，由
    檢察官一造辯論而為判決，合先敘明。
二、本案經本院管轄之第二審合議庭審理結果，認第一審刑事簡
    易判決以被告涉犯刑法第277條第1項之傷害罪，量處被告拘
    役40日，如易科罰金，以新臺幣1,000元折算1日，其認事用
    法及量刑均無不當，應予維持；除補充後述所載證據能力之
    論述，及證據部分補充被告於本院準備程序之自白外，餘均
    依刑事訴訟法第373條規定，引用如附件原審判決書記載之
    事實、證據及理由。
三、證據能力：按被告以外之人於審判外之言詞或書面陳述，除
    法律有規定者外，不得作為證據；被告以外之人於審判外之
    陳述，雖不符刑事訴訟法第159條之1至第159條之4等規定，
    而經當事人於審判程序同意作為證據，法院審酌該言詞陳述
    或書面陳述作成時之情況，認為適當者，亦得為證據；當事
    人、代理人或辯護人於法院調查證據時，知有第159條第1項
    不得為證據之情形，而未於言詞辯論終結前聲明異議者，視
    為有前項之同意，刑事訴訟法第159條第1項、第159條之5分
    別定有明文。查被告於本院第二審準備程序中對本判決所
    引用具傳聞性質之各項證據資料同意有證據能力（見簡上卷
    第58、59頁），至本院審判程序，被告經合法傳喚後未到庭
    陳述意見，堪認其未於本案言詞辯論終結前就傳聞證據之證
    據能力聲明異議，另經本院於審判程序依法踐行調查證據程
    序後，檢察官就上開證據均同意有證據能力（見簡上卷第13
    1頁），依上開規定，應有證據能力。又下列認定本案之非
    供述證據，經查並無違反法定程序取得之情，依刑事訴訟法
    第158 條之4 規定反面解釋，亦應具證據能力。
四、被告上訴意旨略以：本案被告迄未與告訴人董○○達成和解，
    係因告訴人與其對於調解給付方式無共識之故，並非無履行
    誠意；被告家庭經濟狀況困難，本身又有身心障礙，請求從
    輕量刑等語。被告之辯護人則為被告辯稱：請求勿依累犯規
    定加重，並請依刑法第59條規定酌減，及請求送精神鑑定，
    確認被告是否有刑法第19條之情形等語。
五、上訴論斷之理由：
　　㈠按量刑輕重，係屬事實審法院得依職權自由裁量之事項，
      苟已斟酌刑法第57條各款所列情狀而未逾越法定刑度，不
      得遽指為違法；下級審法院量定之刑，如別無其他加重或
      減輕之原因，亦無過重或失輕之不當情形，則上級審法院
      對下級審法院之職權行使，原則上應予尊重（最高法院72
      年台上字第6696號刑事判決、85年度台上字第2446號刑事
      判決意旨可資參照）。經查：
　　　⒈原審認被告犯行明確，論以累犯且裁量加重其刑，並審
        酌被告不思以理性處理其與告訴人間債務糾紛，竟率爾
        以前述方式傷害告訴人身體，造成告訴人受有原審判決
        事實欄所載傷勢；惟念及被告於犯後業已坦承犯行；復
        考量被告於犯後在本院審理中雖與告訴人達成調解，同
        意賠償告訴人所受損害，但迄至本案審結前均未依期履
        行，足見其犯罪所生損害之程度並未獲得減輕；兼衡以
        被告有重度憂鬱症，且領有第1 類輕度之中華民國身心
        障礙證明在卷可參；並參以被告本案犯罪動機、手段、
        情節及告訴人所受傷勢、損害之程度；暨衡及被告之教
        育程度為大學肄業、家庭經濟狀況為勉持及其自陳目前
        無業，身體狀況不好、獨居等家庭生活狀況等一切情狀
        ，量處拘役40日，並諭知易科罰金之折算標準，已詳加
        斟酌刑法第57條所列各款事項，且妥適反應被告犯罪事
        實與全案情節，量刑尚無不當。被告上訴後仍未履行調
        解條件，而未填補其犯罪所生損害，至其身心狀況及家
        庭經濟狀況，均已為原審所考量。況被告所犯刑法第27
        7條第1項之傷害罪之法定刑為5年以下有期徒刑、拘役
        或50萬元以下罰金，原審論以累犯且裁量加重其刑後，
        僅判處拘役40日，已屬低度刑，並無量刑過重之情。依
        前揭說明，難謂原審量刑有何違法或失當之處，自應予
        以尊重。
　　　⒉被告率爾傷害告訴人，難認其犯罪情狀有何可憫恕之處
        ，在客觀上顯不足以引起一般人之同情，且其刑度與犯
        罪情節相較，當無情輕法重之情事，並不該當「客觀上
        足以引起一般人同情，處以法定最低刑度仍失之過苛」
        之要件，並無再依刑法第59條予以酌減之餘地。
　　　⒊按最高法院110年度台上大字第5660號判決宣示前，下級
        審法院在檢察官未主張或盡其舉證、說明責任之情形下
        ，業依職權調查，因而論以累犯，本乎前科形成累犯處
        斷刑或作為宣告刑事由之裁量，只須滿足其一，其評價
        即足，上級審法院自不能據以撤銷原判決（最高法院11
        0年度台上大字第5660號判決意旨參照）。本件檢察官
        雖未主張累犯之事實，亦未具體指出證明方法，然原審
        判決乃於最高法院110年度台上大字第5560號判決意旨
        宣示前所為，故原審依職權本乎被告前科認定其構成累
        犯並予加重其刑，本院自不能據以撤銷原判決，併此敘
        明。
　　㈡請求精神鑑定是否適用刑法第19條部分
　　　⒈按刑法第19條規定，刑事責任能力，係指行為人犯罪當
        時，理解法律規範，辨識行為違法之意識能力，與依其
        辨識而為行為之控制能力，行為人是否有足以影響意識
        能力與控制能力之精神障礙或其他心理缺陷等生理原因
        ，因事涉醫療專業，固應委諸於醫學專家之鑑定，然該
        等生理原因之存在，是否致使行為人意識能力與控制能
        力欠缺或顯著減低之心理結果，係依犯罪行為時狀態定
        之，故應由法院依調查證據之結果，加以判斷（最高法
        院96年度台上字第6368號判決要旨參照）。
　　　⒉查被告有重度憂鬱症合併失眠、安眠藥依賴、安眠藥戒
        斷等情，固有臺北市立聯合醫院診斷證明書、被告之中
        華民國身心障礙證明在卷可參（見簡上卷第119、123頁
        ）。然觀諸被告於警詢及偵查中，就本案行為之動機、
        案發過程、傷害手段等節，均能詳細陳述，並與證人即
        告訴人所述大致相符。且被告行為後與告訴人對話，告
        訴人稱「我都還沒去警察局告你傷害」，被告則稱「我
        都說了游大哥叫我賠我一定賠」等語，有被告與告訴人
        LINE對話紀錄可參（見警卷第29至31頁），可見被告自
        知理虧表示有意賠償告訴人，足見被告於本案行為時，
        具有相當之現實感，並無任何意識不清、不知其所為之
        情形，而具有違法性認識。
　　　⒊原審並已職權調閱被告之精神鑑定報告，鑑定結果認被
        告並未因其精神障礙或其他心智缺陷，致有不能辨識其
        行為違法或欠缺依其辨識而行為之能力，或依其辨識而
        行為之能力顯著降低之情，有長庚醫院110年8月18日精
        神鑑定報告1份在卷可參（見本院簡字卷第21至27頁）
        ，亦同本院前揭認定。是本院綜參前述各情，認被告為
        本案犯行時，並未有因精神障礙或其他心智缺陷，致不
        能辨識其行為違法或欠缺依其辨識而行為之能力，或致
        其辨識行為違法或依其辨識而行為之能力顯著減低之情
        事，自無從依刑法第19條第1項或同條第2項規定，阻卻
        其責任能力或減輕其刑。
　　　⒋又本院於111年6月10日行準備程序時，已就是否主張刑
        法第19條與被告及其辯護人確認，被告之辯護人表示「
        捨棄主張」，有該日準備程序筆錄可證（見簡上卷第58
        頁），被告於同年11月18日即本院同年月22日審判期日
        前數日始委由辯護人提出再次進行精神鑑定之聲請，其
        目的顯在延滯訴訟。況關於被告精神狀態對於識別能力
        影響之說明如前，欠缺調查之必要性，本院自無庸為無
        益之調查。
　　㈢從而，原審判決認事用法及量刑既均無不當，被告之上訴
      為無理由，應予駁回。
據上論斷，應依刑事訴訟法第455條之1第1項、第3項、第368條
、第371條、第373條，判決如主文。
本案經檢察官陳麗琇提起公訴，上訴人即被告上訴後，檢察官陳
登燦到庭執行職務。　　　
中　　華　　民　　國　　111 　年　　12　　月　　13　　日
                  刑事第二庭    審判長法　官  黃右萱
　　　　　　　　　
　　　　　　　　　                    法  官  方佳蓮
　　　　　　　　　
　　　　　　　　　                    法  官  王奕華
以上正本證明與原本無異。
不得上訴。
中　　華　　民　　國　　111 　年　　12　　月　　13　　日
                                      書記官  莊琬婷
附錄本案論罪科刑法條全文：
中華民國刑法第277 條傷害人之身體或健康者，處5 年以下有期
徒刑、拘役或50萬元以下罰金。犯前項之罪，因而致人於死者，
處無期徒刑或7 年以上有期徒刑；致重傷者，處3 年以上10年以
下有期徒刑。
附件：
臺灣橋頭地方法院刑事簡易判決　　　　 110年度簡字第1993號
公　訴　人　臺灣橋頭地方檢察署檢察官
被　　　告  吳昌憲
選任辯護人　許仲盛法扶律師
            潘欣愉法扶律師
上列被告因傷害案件，經檢察官提起公訴（109 年度偵字第1390
5號），茲因被告於準備程序中自白犯罪，本院合議庭認宜以簡
易判決處刑（原案號：110 年度審訴字第228 號），裁定由受命
法官獨任逕以簡易判決處刑如下：
    主  文
吳昌憲犯傷害罪，累犯，處拘役肆拾日，如易科罰金，以新臺幣
壹仟元折算壹日。
    事實及理由
一、吳昌憲與董○○間有債務糾紛，雙方於民國109 年5 月2 日下
    午11時30分許，在董○○位於高雄市○○區○○路000 ○0 號之租
    屋處內談判時發生口角，吳昌憲竟基於傷害之犯意，先持酒
    瓶砸向董○○，復徒手毆打董○○，並以腳踢董○○腰部，致董○○
    因而受有右側肩膀擦傷、左側前臂擦傷及右側髖部擦傷等傷
    害。
二、前揭犯罪事實，業據被告於警詢及本院審理中均坦承不諱（
    見警卷第5 頁；審訴卷第72頁），核與證人即告訴人董○○於
    警詢及偵查中所證述遭被告持酒瓶砸傷，復遭被告徒手毆打
    及以腳踢其腰部之情節，及證人游正己於偵查中證述被告徒
    手毆打告訴人及以腳踢告訴人，並有持物品打告訴人等情節
    均大致相符（見警卷第7 至9 頁；偵卷第29、30頁），並有
    告訴人提出之光雄長安醫院109 年5 月16日岡劉醫字第5859
    7 號診斷證明書、告訴人指認被告之高雄市政府警察局岡山
    分局指認犯罪嫌疑人紀錄表各1 份、告訴人與被告間通訊軟
    體LINE對話紀錄擷圖照片3 張、告訴人所受傷勢照片20張、
    臺灣橋頭地方檢察署檢察事務官勘驗告訴人提出手機錄影畫
    面之勘驗報告、光雄長安醫院110 年5 月31日岡光雄醫字第
    1100508 號函暨所檢附告訴人急診外科病歷各1 份在卷可稽
    （見警卷第21、23、29、31頁；偵卷第35至55頁〈均正面〉、
    第61至65頁；審訴卷第53、55、56頁）；以及告訴人提出案
    發現場錄影光碟1 片存卷可考（置於偵卷證物袋內）；基此
    ，足認被告上揭任意性之自白核與前揭事證相符，自堪採為
    認定被告本案犯罪事實之依據。從而，本案事證已臻明確，
    被告上開傷害之犯行，應堪予認定。
三、論罪科刑
  ㈠核被告所為，係犯刑法第277 條第1 項之傷害罪。又被告於
    前揭時間、地點，接續持酒瓶砸向告訴人，及徒手毆打告訴
    人，並以腳踢告訴人腰部之數個傷害行為，均係於密接之時
    間、地點所為，顯出於同一傷害犯意為之，而侵害同一被害
    人之身體法益，各行為間之獨立性極為薄弱，依社會通念認
    難以強行分開，應視為數個舉動之接續施行，合為包括之一
    行為予以評價，而僅論以接續犯之一罪。
  ㈡次查，被告前於105 年間因酒後駕車案件，經臺灣新北地方
    法院（下稱新北地院）以105 年度交簡字第4823號判處有期
    徒刑3 月，併科罰金新臺幣（下同）3 萬元，嗣經同院以10
    6 年度交簡上字第127 號撤回上訴確定；復於同年間因酒後
    駕車案件，經臺灣士林地方法院以105 年度士交簡字第1354
    號判處有期徒刑2 月，嗣經同院以106 年度審交簡上字第17
    號判決上訴其駁回而確定；上開2 案件有期徒刑部分，經新
    北地院以106 年度聲字第3738號裁定定應執行有期徒刑4 月
    確定，並於108 年4 月30日因徒刑易服社會勞動改易科罰金
    執行完畢等情，有臺灣高等法院被告前案紀錄表1 份在卷可
    查；被告於受前揭有期徒刑執行完畢後，5 年以內故意再犯
    本案有期徒刑以上之刑，符合刑法第47條第1 項之要件，應
    論以累犯。然依司法院釋字第775 號解釋文及理由意旨，係
    指構成累犯者，不分情節，一律加重最低本刑，於不符合刑
    法第59條所定要件之情形下，致生行為人所受之刑罰超過其
    所應負擔罪責之個案，不符罪刑相當原則、比例原則。於此
    範圍內，在修正前，為避免發生上述罪刑不相當之情形，法
    院就該個案應裁量是否加重最低本刑；依此，該解釋意旨係
    指個案應量處最低法定刑、又無法適用刑法第59條在內減輕
    規定之情形，法院應依此解釋意旨裁量不予加重最低本刑（
    最高法院著有108年度臺上字第338號判決意旨足參）。準此
    ，成立累犯之被告，關於加重最低本刑部分，倘合於上開解
    釋文所指罪刑不相當之情形，自應就該個案依該解釋意旨，
    裁量是否加重最低本刑。本院依被告構成累犯之前案，與其
    本案所涉傷害犯行之罪質及罪名雖屬有異，然被告於受前案
    有期徒刑執行完畢後，在另案執行社會勞動期間，因與告訴
    人有債務糾紛，竟故意違犯本案屬侵害他人生命、身體法益
    之傷害犯行，足徵認被告就刑罰反應力顯屬薄弱，並具有特
    別惡性；且衡酌被告本案所為犯罪之手段、動機、情節及告
    訴人所受損害之程度等具體情狀，本院認如對其本案所犯之
    罪，依累犯規定加重其法定最低本刑，尚無導致罪刑不相當
    或有違反比例原則之情；綜此所述，爰依前揭大法官解釋意
    旨，就被告本案所犯傷害罪，爰依刑法第47條第1 項之規定
    ，加重其刑。
  ㈢至辯護人雖指稱依據被告之精神狀況，應有刑法第19條行為
    時因精神障礙或其他心智缺陷，致不能辨識其行為違法或欠
    缺依其辨識而行為之能力者，或依其辨識而行為之能力顯著
    減低者，得免除其刑或減輕其刑規定之適用乙節( 見審訴卷
    第72頁) ；然經本院依職權調閱被告之精神鑑定報告，其鑑
    定結果認定：「被告並未因其精神障礙或其他心智缺陷，致
    有不能辨識其行為違法或欠缺依其辨識而行為之能力，或依
    其辨識而行為之能力顯著減低之情形。」等情，此有長庚醫
    療財團法人高雄長庚紀念醫院110 年8 月18日出具之精神鑑
    定報告書1 份附卷可考( 見簡字卷第33至39頁) ；從而，本
    院自難認被告本案所為傷害犯行，有刑法第19條規定之適用
    事由，附此述明。
  ㈣爰審酌被告為具相當智識程度之成年人，不思以理性處理其
    與告訴人間債務糾紛，竟率爾以前述方式傷害告訴人身體，
    造成告訴人受有前揭傷勢，所為誠屬可議；惟念及被告於犯
    後業已坦承犯行，態度尚可；復考量被告於犯後在本院審理
    中雖與告訴人達成調解，同意賠償告訴人所受損害，但迄至
    本案審結前均未依期履行乙情，有本院110 年7 月15日110
    年度橋司附民移調字第404 號調解筆錄、告訴人於110 年11
    月2 日提出民事陳報狀、本院110 年11月23日、12月7 日辦
    理刑事案件電話紀錄查詢表各1 份在卷可按（見審訴卷第95
    至97、103 、107 頁），足見其犯罪所生損害之程度並未獲
    得減輕；兼衡以被告有重度憂鬱症，且領有第1 類輕度之中
    華民國身心障礙證明在卷可參（見審訴卷第82至83頁）；並
    參以被告本案犯罪動機、手段、情節及告訴人所受傷勢、損
    害之程度；暨衡及被告之教育程度為大學肄業、家庭經濟狀
    況為勉持及其自陳目前無業，身體狀況不好、獨居等家庭生
    活狀況（見被告警詢筆錄受詢問人欄〈警卷第3 頁〉；審訴卷
    第74頁）等一切具體情狀，量處如主文所示之刑，並諭知如
    主文所示之易科罰金折算標準。
四、沒收部分：按供犯罪所用、犯罪預備之物或犯罪所生之物，
    屬於犯罪行為人者，得沒收之，刑法第38條第2 項前段定有
    明文。查被告於前揭時間、地點，擲酒瓶砸向告訴人而為本
    案傷害犯行之事實，已據本院認定如上；由此可認該支酒瓶
    ，應屬供被告為本案傷害犯罪所用之工具，然衡情該支酒瓶
    因砸向告訴人，應已砸毀，且未據扣案，亦無證據證明為被
    告所有，復非屬違禁物或應義務沒收之物，故本院認自無宣
    告沒收之必要，併此述明。
五、依刑事訴訟法第449 條第2 項、第3 項、第454 條第1 項，
    刑法第277 條第1 項、第47條第1 項、第41條第1 項前段，
    刑法施行法第1 條之1 第1 項，逕以簡易判決處刑如主文。
六、如不服本判決，應於收受判決送達之日起20日內，向本院提
    出上訴狀，上訴於本院管轄之第二審地方法院合議庭( 須附
    繕本)。本案經檢察官陳麗琇提起公訴，檢察官靳隆坤到庭
    執行職務。
中　　華　　民　　國   111    年    2     月    16    日
                  橋頭簡易庭       法  官  許瑜容
以上正本證明與原本無異。
如不服本判決，應於判決送達之日起20日內向本院提出上訴書狀
。
中　　華　　民　　國   111    年    2     月    18    日
                                   書記官  林榮志
附錄本案論罪科刑法條全文：
中華民國刑法第277 條
傷害人之身體或健康者，處5 年以下有期徒刑、拘役或50萬元以
下罰金。
犯前項之罪，因而致人於死者，處無期徒刑或7 年以上有期徒刑
；致重傷者，處3 年以上10年以下有期徒刑。